【裁判字號】    87,自,50
【裁判日期】    890225
【裁判案由】    詐欺
【裁判全文】
台灣新竹地方法院刑事判決                            八十七年度自字第五０號
    自  訴  人  丁○○
    被      告  丙○○
右列被告因詐欺等案件，經自訴人提起自訴，本院判決如左：
    主      文
丙○○無罪。
    理      由
一、自訴意旨略以：詳如附件自訴狀所載。
二、按犯罪事實應依證據認定之，無證據不得推定其犯罪事實；又不能證明被告犯罪
    者，應諭知無罪之判決，刑事訴訟法第一百五十四條、第三百零一條第一項分別
    定有明文。次按法第三百三十九條詐欺罪之成立，以加害者有為自己或第三人不
    法所有之意圖，實施詐術行為，使人將本人或第三人之物交付或得財產上之利益
    或使第三人得之為要件，若加害者既無不法所有之意圖，亦未施用詐術，自與詐
    欺罪之構成要件有別。
三、訊據被告丙○○固坦承於前揭時地，與其配偶乙○○共同以其所有之位於新竹市
    ○○○街五０之二四號六樓及同市○○○街一號一、二樓建築物及其基地，設定
    抵押權於予自訴人，而借得新台幣（下同）一百萬元之事實，惟堅決否認有何詐
    欺之犯行，辯稱本件事情均係由其配偶即被告乙○○在處理，其僅係出面簽名蓋
    章而已，且八十五年十月二十二日，於代書事務所，確有交付五十萬元予自訴人
    之夫甲○○等語。
四、自訴人認被告丙○○等二人涉有詐欺罪嫌，無非以被告丙○○於八十五年十月二
    十二日，在曾政弘代書事務所，將五十萬元交予證人即自訴人之夫甲○○，並自
    證人甲○○處取得塗償抵押權所須之證明文件後，被告乙○○竟又向證人甲○○
    佯稱五十萬元，尚不足以清償一百萬元之債務，其欲先行取回，俟隔日再一併支
    付一百萬元等語，使證人甲○○陷於錯誤，而將五十萬元付交付被告乙○○，唯
    被告丙○○二人事後竟拒絕清償分文，致其受有前開房地抵押權遭塗銷之損害等
    語，並提出本票、借據、抵押權設定申請書謄本、土地、建物登記謄本為其論據
    。
五、經查，被告丙○○、乙○○二人，於八十五年八月十六日，曾以被告丙○○所有
    之前揭房地，設定最高限額抵押權予自訴人丁○○，而向自訴人借得一百萬元之
    事實，除據自訴人指訴在卷外，並據被告丙○○自承在卷，復經本院向新竹市地
    政事務所函索該案之抵押權設定資料附卷可稽，並有本票、借據影本各一紙在卷
    可參，此部分之事實，應堪信為真實。次查，八十五年十月間，因被告丙○○二
    人，欲將前開房地出售予案外人何秋嬌，乃與自訴人約定於同年十月二十二日，
    至曾政弘代書處，商談塗銷抵押權之相關事宜，嗣因自訴人無法前往，乃備委相
    關塗銷之資料，交由其夫即證人甲○○前往處理，亦據自訴人自承在卷，核與證
    人甲○○證述情節相符。雖被告丙○○否認曾取回五十萬元，唯被告乙○○確曾
    於取得塗銷抵押權之相關證明文件後，再向證人甲○○取回五十萬元，並稱隔日
    再行交付一百萬元之事實，業據證人甲○○證述在卷，唯縱如自訴人所述，被告
    乙○○係以隔日再行交付一百萬元為由，而取回原交付予證人甲○○之五十萬元
    ，並取得塗銷抵押權之相關證明文件，唯此無非係履約之承諾，為一般契約中所
    常見，縱事後未依約定履行，應屬債務不履行之問，亦難認係施用詐術之行為，
    況自訴人前開抵押權遭塗銷乙節，係因案外人何秋嬌訴請本院民事庭塗銷，而經
    本院民事庭於八十七年一月十四日判決准予塗銷，於確定後，再由案外人何秋嬌
    持該判決申請新竹地政事務所塗銷在案，有新竹地政事務所八十七年八月三日（
    八七）新地一字第六七八七號函及附件在卷可稽，是自訴人所受有之損害，亦與
    被告丙○○無涉，此外復查無其他積極證據足資證明被告丙○○於行為時即心存
    詐意，自難遽認被告丙○○有詐欺之犯行，從而依據首揭說明，自應為被告丙○○無罪之諭知。
六、被告乙○○部分，俟通緝到案後另行審結，併予敘明。
據上論斷，應依刑事訴訟法第三百四十三條、第三百零一條第一項，判決如主文。
中      華      民      國    八十九    年      二      月    二十五    日
                                       臺灣新竹地方法院刑事第二庭
                                           法  官  張  百  見
右正本證明與原本無異。
如不服本判決，應於判決送達後十日內向本院提出上訴狀( 應附繕本 )，上訴於
臺灣高等法院。
                                            書記官  陳  進  楷
中      華      民      國    八十九    年      二      月    二十五    日


司法院資訊處製作；財團法人民間司法改革基金會備份。
